【裁判字號】    87,訴,1382
【裁判日期】    890131
【裁判案由】    給付貨款
【裁判全文】
臺灣臺北地方法院民事判決  八十七度訴字第一三八二號
    原      告  勤力彈簧工業股份有限公司
    法定代理人  甲○○
    訴訟代理人  陳棋銘  律師
    被      告  豐兆精機廠股份有限公司  設臺北縣瑞芳工業區○○路一一七號
    法定代理人  丁○○        .
    訴訟代理人  乙○○        .
                丙○○        .
右當事人間請求給付貨款事件，本院判決如左：
        主      文
被告應給付原告新台幣壹佰陸拾捌萬壹仟陸佰柒拾元及自民國八十七年四月二十八
日起至清償日止，按週年利率百分之五計算之利息。
訴訟費用由被告負擔。
本判決於原告以新台幣伍拾陸萬壹仟元供擔保後，得假執行。
        事      實
甲、原告方面：
    一、聲明：
        （一）被告應給付原告新台幣（下同）一百六十八萬一千六百七十三元暨自
              起訴狀繕本送達被告之翌日起至清償日止，按週年利率百分之五計算
              之利息。
        （二）原告願供擔保，請准宣告假執行。
    二、陳述：
        （一）被告於民國八十三年間起，陸續向原告購買壓縮彈簧，惟自民國八十
              四年八月間起迄今，被告積欠貨款一百六十八萬一千六百七十三元，
              有送貨單十六紙及支票暨退票理由單可證。
        （二）雖經原告數度向被告請求償付，惟被告並未清償，且於八十六年八月
              二十八日曾以書函略謂因財務資金尚未進入公司為由，函請原告暫緩
              提示票款或暫緩請求上開貨款，原告本諸商業情誼，不疑有他，允其
              緩付。詎料，俟原告再等候四個多月後，被告卻仍藉故賴帳不償，原
              告不得已始提起本件訴訟。
        （三）被告向原告所購買壓縮彈簧之品名規格種類，累計有十四款，其中除
              品名規格為一一０三─Ｂ─０三，單價十二元，共計價金是為四十三
              萬七千九百七十六元之壓縮彈簧部分，是為被告所爭議者並送請鑑定
              外，其餘十三類壓縮彈簧，合計價金為一百二十四萬三千六百九十七
              元部分，本件被告並無爭執，對此價金部分，雙方並無爭議，應足堪
              確定。故本件所應探究者，應僅屬品名為一一０三─Ｂ─０三之壓縮
              彈簧部分而已。
        （四）否認系爭彈簧有瑕疵，原告所提供之彈簧會斷裂，並非原告產品有瑕
              疵。被告一再抗辯原告產品不良，然原告所提出著名日本商社之研究
              調查報告，已明白指出該表面腐蝕之彈簧實屬不當使用於含有雜質之
              輕油所引起。再者，原告創立於民國六十五年六月間，專門生產彈簧
              、彈片，產品一向廣受國內外客戶之佳評，有臺灣彈簧工業同業公會
              所頒之公會獎狀可憑。另原告亦委由中華民國金屬熱處理學會技術服
              務委員會張薰圭先生作一報告，更顯示原SWOSCIV閥用油回火矽鉻合
              金鋼線之製造過程已剝除黑皮層，故其疲勞性能甚佳，並指出孔蝕凹
              痕確屬使用環境不佳所引起，故被告將原告所交之彈簧置於不安之環
              境中使用，因而造成折損，實係非所屬原告所應負責之事由，是該產
              品在正常使用狀況下，應屬良好無瑕疵。
        （五）按當事人主張有利於己之事實者，就其事實有舉證之責任，民事訴訟
              法第二百七十七條定有明文。本件原告依約先後交付與被告所訂購之
              壓縮彈簧，有被告簽收之送貨單據可稽，則原告當得依民法第三百六
              十七條，請求被告給付貨款價金，惟被告先則僅以財務資金未入公司
              為由請求原告暫緩請求貨款，嗣欲為賴款不還，卻另藉以原告所提供
              之品名規格為一一０三─Ｂ─０三之壓縮彈簧貨品，材質有瑕疵，並
              造成被告須負擔鉅額國際商業賠償為由而拒絕償還，則徵諸前揭規定
              ，被告當須就系爭貨品之瑕疵存在，暨其宣稱須賠償國外客戶乃導因
              於系爭貨品瑕疵所致之因果關係存在，併負舉證責任，以明事實，殊
              不宜僅提出數件國外向被告索賠之文件，即含混欲充作系爭貨品瑕疵
              之證明資料。
        （六）次按「買受人應按物之性質，依通常程序從速檢查其所受領之物，如
              發見有應由出賣人負擔保責任之瑕疵時，應即通知出賣人。買受人怠
              於為前項之通知者，除依通常之檢查不能發見之瑕疵外，視為承認其
              所受領之物。不能即知之瑕疵，至日後發見者，應即通知出賣人，怠
              於為通知者，視為承認其所受領之物，民法第三百五十六條定有明文
              。本件原告係依據被告所提供系爭貨品之壓縮彈簧設計圖面、規格、
              尺寸等而為製造，且原告於初步製作完成後，也提供約一百個左右予
              被告測試，被告則於測試半年沒問題後，始向原告大量訂購，此亦經
              被告於本院八十八年三月二十三日庭訊陳述在卷可稽。嗣原告即依約
              先後交付被告所訂購之系爭貨品，其中除八十五年五月十七日、同年
              八月十日及十月十二日所送交之三批系爭貨品，因被告於受領檢查後
              通知原告稱其中有部分瑕疵品，原告立即另行交付無瑕疵之新品，此
              有被告公司進貨帳記載可稽外，其餘所交付之貨品，被告於受領後並
              無通知原告所交付之貨品有瑕疵存在，則被告茍於受領貨品後發現系
              爭貨品有瑕疵，既未於相當期間踐行通知原告，徵諸前開民法規定，
              應視為被告已承認其所受領之貨品。更何況，本件被告係在原告向法
              院起訴時，才臨訟主張系爭貨品有瑕疵，則被告自無物之瑕疵擔保請
              求權存在。昭昭甚明。
        （七）甚且，再就被告所主張有瑕疵之系爭貨品SWOSC-V壓縮彈簧而言，其
              歷經日本東邦國際株式會社、中華民國金屬熱處理學會及被告所委託
              代鑑之金屬工業研究發展中心等三單位之鑑定報告，皆認為系爭貨品
              造成破損原因乃緣於疲勞破壞，由表面開始產生。易言之，原告是以
              系爭貨品表面正常之狀態下交付與被告受領後，因被告裝置於柴油發
              動筆形噴嘴內使用，按該筆形噴嘴係由數十種零件組裝而成，而原告
              所提供之壓縮彈簧僅是其中一種零件而已。因該噴嘴內之使用環境因
              素不良影響，開始腐蝕彈簧之表面，造成彈簧之疲勞破損。至於彈簧
              受使用環境不良因素影響，諸如漏水、漏氣、空氣、廢氣、柴油中滲
              有水、硫化物、氯化物等雜質或其他污染現象等等，皆會肇致彈簧腐
              蝕破損之狀態。職故，綜合上開三份鑑定報告結論，亦可悉系爭貨品
              是在被告受領並使用後，因其使用環境不良之故，致造成彈簧腐蝕破
              損，故造成彈簧腐蝕破損之因素並非可歸責於原告，此純屬被告使用
              時，因使用環境不良所肇致。因此，被告謂係原告所交付之系爭貨品
              有瑕疵，顯與事實不符。
        （八）被告從八十三年八月二十七日起，就向原告訂購系爭彈簧貨品使用，
              惟被告從未主張系爭貨品有任何瑕疵。事後，原告因被告積欠貨款時
              而向其催討時，被告亦僅以其公司資金問題而請求暫緩付款。詎料，
              當原告向法院起訴請求被告付款時，被告卻臨時主張先前所交付貨品
              有瑕疵，此舉顯屬臨訟所為，因此，被告所辯顯無理由，況被告所提
              呈之證據，亦無從證明原告所交付之系爭貨品況存有瑕疵。
        （九）原告曾建議被告就整個產品作壽命測試，但被告拒絕。
    三、證據：提出送貨單十六紙、支票暨退票理由單各七紙、被告致原告八十六年
              八月二十八日函乙紙、臺灣區彈簧工業同業公會之公會獎狀乙紙、張
              薰圭之臺灣區彈簧工業同業公會師資基本資料表乙紙暨諮詢報告乙份
              、被告購買貨品分類之價金詳細表乙份、被告進貨帳乙份等件影本為
              證，及聲請將系爭彈簧送財團法人工業技術研究院鑑定，並訊問證人
              張薰圭。
乙、被告方面：
    一、聲明：駁回原告之訴。
    二、陳述：
        （一）系爭彈簧材質有嚴重瑕疵，造成被告須負擔鉅額損失，及商譽之重大
              損害， 及損害金額持續增加中。
        （二）系爭彈簧斷裂之情形只有百分之十，若要斷裂則應整批產品全部斷裂
              ，但只比例上只有百分之十的產品有此斷裂情形。
        （三）原告所提之鑑定報告所鑑定的瑕疵品為被告客戶退回後，轉送原告送
              日本鑑定。
        （四）系爭彈簧之生產係根據被告將客戶所交付之彈簧提供原告測試彈性、
              係數及線徑後為之。決定使用現在材質之過程，係先經由原告提供三
              次不同材質，經使用結果都會斷，在決定材質並生產出貨後，客戶反
              應，經被告再請求改進之後，經過半年沒有發生問題，於組裝成產品
              後銷到國外就發生問題。但在國內車輛較少，至目前為止，沒有聽說
              有問題。國內外的車型都一樣，被告也不曉得國外有問題的原因，應
              該是原告產品不穩定。
        （五）原告在生產前，建議被告作測試，而被告亦測試半年都沒有問題，而
              且以相同規格、材質委託他人做，結果到目前都不會斷。
        （六）原告所出售予被告之產品僅有系爭僅有貨號一一０三─Ｂ─０三號部
              分主張瑕疵，其餘部分均不爭執。
        （七）系爭彈簧為兩造所共同開發之引擎重要配件，原告須提供特定品質，
              原告交貨後驗收流程：(一)靜態測試，(二)動態測試，二者測試時間，依
              品質穩定否而定。系爭彈簧之動態測試沒有問題，經被告正式通知分
              批生產，因品質不穩定，導致東南亞及美國、中東客戶對彈簧斷裂極
              度不滿，強力索賠，並斷絕來往。
        （八）被告年生產量十五萬支，本有相當充裕的付款條件，奈因品質嚴重瑕
              疵時好時壞不穩定，造成原告市場全部流失及其他組件也遭連累，產
              生巨額損失。
        （九）全國最具權威的檢驗單位─钃化驗中心及日本材料公司所檢驗結果是
              彈性疲勞、斷裂，會造成彈性疲勞，工業人士皆知材質不對或熱處理
              過失硬會導致斷裂，過低或不均均會導致彈性疲勞及性能不穩。本產
              品系密封式，不可能有其他外來因素影響彈簧疲勞或斷裂。況且金屬
              中心是國人最信賴檢驗單位，被告否認其檢驗結果，實有委曲該中心
              。
        （十）現銷售出去整個產品因彈簧不良，遭退回的數量不到總數五分之一，
              因為有的國家，如南美洲、中東、印尼等大部分由美國賣出，關稅約
              在百分之七十左右，報單壓低至產品總價的百分之三十以節稅，產品
              出問題退回美國費用比原售售價還高，大部分無法退回，當地寧願放
              棄，造成連帶性顧客商譽及資金受損，故均採對被告求償並斷絕生意
              來往。只要引擎六個缸其中一個缸有問題，客戶便不再使用，如裝在
              船上會有生命危險，現今還在陸續退貨中。
    三、證據：提出被告致原告八十七年一月十五日函乙紙、美商ＩＰＤ公司致被告
              八十六年九月十六日、九月十八日、四月十日、六月十七日函各乙紙
              、新加坡商Premo Diesel Pte Ltd.致被告八十五年三月十八日函乙
              紙、USG PRODUCTS (F.E.) PTE LTD.八十六年九月二十三日函七紙、
              第八Ｎ七００五號噴油嘴圖說乙份、美商RAUCH - MILLIKEN
              INTERNATIONAL, INC.八十八年三月三十傳真函乙紙、被告檢測退貨
              品研議報告書乙份、陸軍後勤司令部採購處八十七年十二月十日誠
              效字第二五九九九二號簡便行文表乙紙、訂購軍品合約乙紙、美商
              FEDERAL MOGUL公司致被告八十八年十一月二日函及提貨計劃乙份、
              美商Thermal Dynamics公司與被告間獨家經銷契約書、請款單（
              Debit Memo）各乙紙、被告致美商Thermal Dynamics公司估價發票二
              紙、被告未載日期之商業發票二紙、被告所製作自民國八十三年到八
              十八年遭客戶退回之數量明細乙份、泰國商THAVORN TRACTOR
              ENGINEERING公司八十八年十月八日通知函乙紙、新加坡商和隆集團
              私人有限公司估價發票乙紙、被告製作噴油嘴系統圖暨被告零件庫存
              表乙份、燃料幫浦仕組圖暨零件庫存表乙份、柱塞仕組圖暨零件庫存
              表乙份、噴射弁總成圖暨零件庫存表乙份、齒輪柱塞組合圖暨零件庫
              存表乙份、筆形噴射弁圖暨零件庫存表乙份、噴嘴頭總成圖暨零件庫
              存表乙份、金屬工業研究發展中心金相實驗室接受委託試驗報告表乙
              份等件影本為證。
        理      由
一、本件原告起訴主張：被告於民國八十三年間起，陸續向原告購買壓縮彈簧，惟自
    民國八十四年八月間起迄今，被告積欠貨款一百六十八萬一千六百七十三元，乃
    請求被告應給付一百六十八萬一千六百七十三元暨自起訴狀繕本送達被告之翌日
    起至清償日止，按週年利率百分之五計算之利息。被告對於積欠原告前揭貨款金
    額及除使用於筆形噴嘴（NOZZLES）部分之編號一一０三─Ｂ─０三號壓縮彈簧
    外之彈簧均不爭執，惟辯稱：因原告所生產之編號為一一０三─Ｂ─三號壓縮彈
    簧發生斷裂之情形，致受外國客戶求償，因此拒絕給付云云。
二、原告主張被告向伊購買壓縮彈簧，積欠貨款共計一百六十萬一千六百七十三元，
    並提出送貨單十六紙、支票暨退票理由單各七紙等件影本為證，且為被告所不爭
    執，堪信為真實。
三、被告抗辯因原告所生產之前揭編號為一一０三─Ｂ─三號壓縮彈簧有瑕疵，致受
    有損害，因此拒付之云云。原告則否認該編號為一一０三─Ｂ─三號壓縮彈簧有
    瑕疵，縱被告所抗辯編號為一一０三─Ｂ─三號壓縮彈簧有斷裂之情形，亦非因
    瑕疵所致等語。按當事人主張有利於己之事實者，就其事實有舉證之責任，民事
    訴訟法第二百七十七條定有明文。次按「原告於起訴原因已有相當之證明，而被
    告於抗辯事實並無確實證明方法，僅以空言爭執者，當然認定其抗辯事實之非真
    正，而應為被告不利益之裁判。」（最高法院十八年度上字第一六七九號判例要
    旨參照）。查：
（一）本件兩造所爭執之有瑕疵者，僅以SWOSCIV閥用油回火矽鉻合金鋼線製造之編
      號為一一０三─Ｂ─三號壓縮彈簧，為兩造所是認，並有該一一０三─Ｂ─三
      號壓縮彈簧附卷可稽，先予敘明。
（二）又按「私文書應由舉證人證其真正。」民事訴訟法第三百五十七條前段定有明
      文。原告否認被告所提各項國外客戶之求償函之真正，且被告未能證明其為真
      正，自難信為真正。
（三）依被告八十七年十月十九日聲請狀所載，該彈簧係用於編號為八Ｎ七００五號
      之筆形噴嘴，有該聲請所附之筆型噴射弁組立圖、壓力彈簧圖在卷可按。姑不
      論原告否認被告所提之前揭國外客戶求償函為真正，該等文件中載有該項產品
      者，僅有FEDERAL MOGUL公司八十八年六月三十日求償函，數量為乙支；
      Thermal Dynamics公司八十八年六月十四日請款備忘錄，數量為五十七支；新
      加坡商和隆集團私人有限公司估價發票，數量為二支有各該文件在卷可稽，其
      他記載及其他文件內容所載之產品均非該筆型噴嘴，自難認與編號為一一０三
      ─Ｂ─三號壓縮彈簧有關，況所有記載前揭筆型噴嘴之文件均未有載及該等筆
      型噴嘴之瑕疵為何？則瑕疵是否為編號為一一０三─Ｂ─三號壓縮彈簧所致，
      不無疑問。
（四）至被告所提前揭陸軍後勤司令部採購處簡便行文表其內容略為「M35液壓頭等
      三項因複驗不合格，按規定辦理解約」云云，並未有任何有關前揭筆型噴頭及
      瑕疵之記載，而被告於該行文表自行加註：「此項系一００六─０七Ａ彈簧已
      退回勤力公司未歸還也是彈簧有問題」，惟為原告所否認，且前揭送貨單亦未
      有該編號為一００六─０七Ａ號之彈簧，則自難據為原告前揭編號為一一０三
      ─Ｂ─三號壓縮彈簧有瑕疵之證據。
（五）至於被告製作噴油嘴系統圖暨被告零件庫存表乙份、燃料幫浦仕組圖暨零件庫
      存表乙份、柱塞仕組圖暨零件庫存表乙份、噴射弁總成圖暨零件庫存表乙份、
      齒輪柱塞組合圖暨零件庫存表乙份、筆形噴射弁圖暨零件庫存表乙份、噴嘴頭
      總成圖暨零件庫存表乙份等件，均與前揭筆型噴嘴為不同產品，所使用之壓縮
      彈簧若非未有規格之記載，即規格全然不同，亦不足為前揭編號為一一０三─
      Ｂ─三號壓縮彈簧有瑕疵之證據。
（六）被告自行將不詳之樣品送交金屬工業研究發展中心金相實驗室為試驗，惟該實
      驗室不接受本院囑託鑑定，業據被告一再陳明，而被告所送之試驗樣品不詳，
      則該實驗室之接受委託試驗報告表內容自不足採。
（七）總言之，被告抗辯原告之編號為一一０三─Ｂ─三號壓縮彈簧有瑕疵，致其為
      國外客戶求償並拒絕來往，及陸軍後勤司令部採購處退貨等情，難認實在。
四、綜上所述，原告主張被告積欠貨款一百六十八萬一千六百七十元未付，為有理由
    。被告抗辯系爭編號為一一０三─Ｂ─三號壓縮彈簧有瑕疵，致其所生產之筆型
    噴嘴有瑕疵，因而受有損害云云，不足採信。是原告本於貨款請求權請求被告給
    付一百六十八萬一千六百七十三元暨自起訴狀繕本送達被告之翌日即八十七年四
    月二十九日起至清償日止，按週年利率百分之五計算之利息，應予准許。原告陳
    明願供擔保，請求宣告假執行，核無不合，茲酌定相當之擔保金額，予以准許。
五、本件事證已臻明確，兩造其餘攻擊防禦方法及舉證，與本判決結果不生影響，無
    贅述必要，併予敘明。
六、本件原告之訴為有理由，依民事訴訟法第七十八條、第三百九十條第二項，判決
    如主文。
中      華      民      國    八十九    年      一      月    三十一    日
                                            民事第民一庭法      官  吳光釗
右為正本係照原本作成
如對本判決上訴，須於判決送達後廿日內向本院提出上訴狀
中      華      民      國    八十九    年      一      月    三十一    日
~B法院書記官  林春城


司法院資訊處製作；財團法人民間司法改革基金會備份。
